ACORDAO-COMPLETO-2440379

ACÓRDÃO 13875/2020 ATA 43/2020 - SEGUNDA CÂMARA

VISTOS, relatados e discutidos estes autos que tratam de ato de aposentadorias de ex-servidores do Ministério da Saúde,
ACORDAM os Ministros do Tribunal de Contas da União, reunidos em sessão da Segunda Câmara, diante das razões expostas pelo Relator, com fundamento no art. 71, inciso III, da Constituição Federal e nos arts. 1º, inciso V, 39, inciso II, e 45 da Lei 8.443/1992, em:
9.1. considerar legal e conceder registro aos atos de Angela Salgado Santoro, Catarina Maria de Lima Pimentel Pereira Gil, Valdeci Goncalves Guimaraes, Rosimeri Henriques Cyrne, Marcia Martins Mendonca da Conceicao, Tania Marcia Dias Ramos Loureiro, Joao Alberto Madeira, Clelio Ney Massena Fortuna e Dalva Neide De Medeiros Correia;
9.2. sobrestar o julgamento do ato de Fernando Werly Soares até o trânsito em julgado da decisão prolatada pelo Supremo Tribunal Federal na Ação Direta de Inconstitucionalidade 5554/DF;
9.3. ordenar à Sefip que, em conjunto com a Consultoria-Jurídica do TCU, promova o acompanhamento sobre o deslinde da ADIn 5554/DF;
		       9.4. dar ciência desta deliberação aos interessados e ao Ministério da Saúde.

Análise de atos de concessão de aposentadoria.

Segunda Câmara

Ministério da Saúde.

3. Interessados/Responsáveis:
3.1. Interessados: Angela Salgado Santoro (XXX.385.707-XX); Catarina Maria de Lima Pimentel Pereira Gil (XXX.138.457-XX); Clelio Ney Massena Fortuna (XXX.330.797-XX); Dalva Neide de Medeiros Correia (XXX.546.607-XX); Fernando Werly Soares (XXX.586.617-XX); Joao Alberto Madeira (XXX.775.407-XX); Marcia Martins Mendonca da Conceicao (XXX.541.207-XX); Rosimeri Henriques Cyrne (XXX.700.367-XX); Tania Marcia Dias Ramos Loureiro (XXX.509.737-XX); Valdeci Goncalves Guimaraes (XXX.684.737-XX).

13.1. Ministros presentes: Ana Arraes (Presidente), Augusto Nardes (Relator), Aroldo Cedraz e Raimundo Carreiro.
13.2. Ministros-Substitutos presentes: Marcos Bemquerer Costa e André Luís de Carvalho.

AUGUSTO NARDES

Trata-se na espécie de atos de concessão de aposentadoria de ex-servidores do Ministério da Saúde.
2.	A Secretaria de Fiscalização de Pessoal - Sefip (peça 13) se manifestou no sentido de considerar os atos legais. Transcrevo a seguir a instrução, com os ajustes de forma pertinentes:
INTRODUÇÃO
Trata-se de atos de aposentadoria, submetidos, para fins de registro, à apreciação do Tribunal de Contas da União (TCU) , de acordo com o art. 71, inciso III, da Constituição Federal.  Os atos foram cadastrados e disponibilizados ao TCU por intermédio do Sistema e-Pessoal, na forma do art. 2º e 4º da Instrução Normativa TCU 78/2018.
Os atos desse processo pertencem às seguintes unidades:
Unidade emissora: MINISTÉRIO DA SAÚDE (VINCULADOR) .
Unidade cadastradora:  MINISTÉRIO DA SAÚDE (VINCULADOR) .
Subunidade cadastradora: NÚCLEO ESTADUAL DO MINISTÉRIO DA SAÚDE NO RIO DE JANEIRO/NEMS/RJ.
EXAME TÉCNICO
Procedimentos aplicados
Os procedimentos para exame, apreciação e registro de atos de pessoal encontram-se estabelecidos na Instrução Normativa TCU 78/2018 e na Resolução TCU 206/2007. Essas normas dispõem que os atos de pessoal disponibilizados por meio do e-Pessoal devem ser submetidos previamente a críticas automatizadas, com base em parâmetros predefinidos.
As críticas das informações cadastradas na etapa de coleta do ato foram elaboradas e validadas levando-se em conta as peculiaridades de cada ato. Os itens verificados nessa etapa são inerentes a dados cadastrais, fundamentos legais, mapa de tempo, ficha financeira, assim como eventuais ocorrências de acumulação. Trata-se de verificações abrangentes, minuciosas e precisas e sem a necessidade de ação humana e, portanto, menos suscetível a falhas. As críticas aplicadas estão discriminadas no sistema, no Menu e-Pessoal, opção "Crítica", que podem ser acessadas mediante concessão de perfil específico a servidores do TCU responsáveis pela análise.
Além das críticas automatizadas, há verificação humana adicional no caso de haver alertas do sistema ou informações não formatadas, como esclarecimentos do gestor ou do controle interno.  
As críticas também consideram os registros do Sistema Integrado de Administração de Recursos Humanos (Siape) . O Siape disponibiliza informações atualizadas sobre as parcelas que integram os proventos, diferentemente, portanto, do e-Pessoal, que informa as parcelas no momento do registro do ato. 
Essa confrontação com o Siape fornece uma visão atual e verdadeira da situação, o que permite descaracterizar irregularidades e inconsistências que, embora constantes do e-Pessoal, já foram corrigidas.
As verificações detectadas nos atos encontram-se discriminadas na aba de pendências de cada ato no sistema e-Pessoal, bem como nos espelhos dos atos contemplados por esta instrução.
Exame das Constatações
Ato: 9719/2019 - Interessado: DALVA NEIDE DE MEDEIROS CORREIA - CPF: XXX.546.607-XX
Parecer do Controle Interno: considerar o ato Legal.
Por intermédio de análises realizadas por esta Unidade Técnica no presente ato, não se constatou irregularidade que obste a chancela pela legalidade.
Encaminhamento do ato: 
Considerar LEGAL e conceder registro do ato de DALVA NEIDE DE MEDEIROS CORREIA. 
Ato: 10359/2019 - Interessado: ROSIMERI HENRIQUES CYRNE - CPF: XXX.700.367-XX
Parecer do Controle Interno: considerar o ato Legal.
Por intermédio de análises realizadas por esta Unidade Técnica no presente ato, não se constatou irregularidade que obste a chancela pela legalidade.
Encaminhamento do ato: 
Considerar LEGAL e conceder registro do ato de ROSIMERI HENRIQUES CYRNE. 
Ato: 10381/2019 - Interessado: CATARINA MARIA DE LIMA PIMENTEL PEREIRA GIL - CPF: XXX.138.457-XX
Parecer do Controle Interno: considerar o ato Legal.
Por intermédio de análises realizadas por esta Unidade Técnica no presente ato, não se constatou irregularidade que obste a chancela pela legalidade.
Encaminhamento do ato: 
Considerar LEGAL e conceder registro do ato de CATARINA MARIA DE LIMA PIMENTEL PEREIRA GIL. 
Ato: 10772/2019 - Interessado: FERNANDO WERLY SOARES - CPF: XXX.586.617-XX
Parecer do Controle Interno: considerar o ato Legal.
Por intermédio de análises realizadas por esta Unidade Técnica no presente ato, não se constatou irregularidade que obste a chancela pela legalidade.
Encaminhamento do ato: 
Considerar LEGAL e conceder registro do ato de FERNANDO WERLY SOARES. 
Ato: 10788/2019 - Interessado: JOAO ALBERTO MADEIRA - CPF: XXX.775.407-XX
Parecer do Controle Interno: considerar o ato Legal.
Por intermédio de análises realizadas por esta Unidade Técnica no presente ato, não se constatou irregularidade que obste a chancela pela legalidade.
Encaminhamento do ato: 
Considerar LEGAL e conceder registro do ato de JOAO ALBERTO MADEIRA. 
Ato: 10946/2019 - Interessado: MARCIA MARTINS MENDONCA DA CONCEICAO - CPF: XXX.541.207-XX
Parecer do Controle Interno: considerar o ato Legal.
Por intermédio de análises realizadas por esta Unidade Técnica no presente ato, não se constatou irregularidade que obste a chancela pela legalidade.
Encaminhamento do ato: 
Considerar LEGAL e conceder registro do ato de MARCIA MARTINS MENDONCA DA CONCEICAO. 
Ato: 11343/2019 - Interessado: TANIA MARCIA DIAS RAMOS LOUREIRO - CPF: XXX.509.737-XX
Parecer do Controle Interno: considerar o ato Legal.
Por intermédio de análises realizadas por esta Unidade Técnica no presente ato, não se constatou irregularidade que obste a chancela pela legalidade.
Encaminhamento do ato: 
Considerar LEGAL e conceder registro do ato de TANIA MARCIA DIAS RAMOS LOUREIRO. 
Ato: 11644/2019 - Interessado: VALDECI GONCALVES GUIMARAES - CPF: XXX.684.737-XX
Parecer do Controle Interno: considerar o ato Legal.
Por intermédio de análises realizadas por esta Unidade Técnica no presente ato, não se constatou irregularidade que obste a chancela pela legalidade.
Encaminhamento do ato: 
Considerar LEGAL e conceder registro do ato de VALDECI GONCALVES GUIMARAES. 
Ato: 15038/2019 - Interessado: ANGELA SALGADO SANTORO - CPF: XXX.385.707-XX
Parecer do Controle Interno: considerar o ato Legal.
Por intermédio de análises realizadas por esta Unidade Técnica no presente ato, não se constatou irregularidade que obste a chancela pela legalidade.
Encaminhamento do ato: 
Considerar LEGAL e conceder registro do ato de ANGELA SALGADO SANTORO. 
Ato: 15605/2019 - Interessado: CLELIO NEY MASSENA FORTUNA - CPF: XXX.330.797-XX
Parecer do Controle Interno: considerar o ato Legal.
Por intermédio de análises realizadas por esta Unidade Técnica no presente ato, não se constatou irregularidade que obste a chancela pela legalidade.
Encaminhamento do ato: 
Considerar LEGAL e conceder registro do ato de CLELIO NEY MASSENA FORTUNA. 
CONCLUSÃO
A abrangência e a profundidade das verificações levadas a efeito fundamentam convicção de que os atos 15038/2019, 10381/2019, 11644/2019, 10359/2019, 10946/2019, 11343/2019, 10772/2019, 10788/2019, 15605/2019 e 9719/2019 podem ser apreciados pela legalidade, em razão de não terem sido encontradas irregularidades nos atos, de acordo com o item Exame das Constatações desta instrução.
PROPOSTA DE ENCAMINHAMENTO
Ante o exposto, com fundamento no art. 71, inciso III, da Constituição Federal, no art. 1º, inciso V, e art. 39, incisos I e II, da Lei 8.443/1992, no art. 260 do Regimento Interno do Tribunal de Contas da União, propõe-se: 
Considerar  LEGAIS e conceder o registro dos atos de ANGELA SALGADO SANTORO, CATARINA MARIA DE LIMA PIMENTEL PEREIRA GIL, VALDECI GONCALVES GUIMARAES, ROSIMERI HENRIQUES CYRNE, MARCIA MARTINS MENDONCA DA CONCEICAO, TANIA MARCIA DIAS RAMOS LOUREIRO, FERNANDO WERLY SOARES, JOAO ALBERTO MADEIRA, CLELIO NEY MASSENA FORTUNA e DALVA NEIDE DE MEDEIROS CORREIA.
3.	O Ministério Público junto ao TCU (MPjTCU) , à peça 16, propôs encaminhamento diverso ao ato de Fernando Werly Soares, ante a existência da ADIn n.º 5.554/DF, do Supremo Tribunal Federal, em que se questiona a constitucionalidade das transformações de cargos promovidas pela lei 13.026/2014, como transcrevo a seguir, com os ajustes de forma pertinentes:
Esta representante do Ministério Público de Contas coloca-se de acordo com a proposta alvitrada pela Secretaria de Fiscalização de Pessoal - Sefip, constante de peças n.ºs 13 e 14, pela legalidade e registro dos atos de aposentadoria deferidos pelo Núcleo Estadual do Ministério da Saúde no Estado do Rio de Janeiro, exceto em relação ao inativo Fernando Werly Soares. 
2. Quanto ao ato de peça n.º 5, relativo à aposentadoria obtida por Fernando Werly Soares (CPF n.º XXX.586.617-XX) , ocupante do cargo de agente de combate a endemias, decorrente de transformação de emprego em cargo público estatutário, por força da Lei n.º 13.026/2014, sem a realização de concurso público, opinamos pelo sobrestamento da apreciação da concessão em questão até o trânsito em julgado da ADIn n.º 5.554/DF, em curso no Supremo Tribunal Federal, por meio da qual se questiona a constitucionalidade das transformações de cargos promovidas pela lei federal retro citada e cujo parecer da Procuradoria-Geral da República é pela procedência da ação (peça n.º 15) .
É o Relatório.

não há.

Procuradora-Geral Cristina Machado da Costa e Silva.

PESSOAL. APOSENTADORIA. TRANSFORMAÇÃO DE CARGOS. LEI 13.026/2014. SOBRESTAMENTO DE UM ATO ATÉ EXAME DA QUESTÃO PELO SUPREMO TRIBUNAL FEDERAL. LEGALIDADE DOS DEMAIS. DETERMINAÇÕES.

APOSENTADORIA (APOS)

Secretaria de Fiscalização de Pessoal (SEFIP).

Trata os autos de atos de aposentadoria concedida pelo Ministério da Saúde que, após análise empreendida pela Secretaria de Fiscalização de Pessoal - Sefip, receberam proposta de encaminhamento pela legalidade e concessão de registro.
2.	O Parquet especializado divergiu da proposta da Sefip quanto ao encaminhamento a ser dado neste momento quanto ao ato de Fernando Werly Soares. Ante o trâmite da ADIn n.º 5.554/DF, por meio da qual se questiona a constitucionalidade das transformações de cargos promovidas pela lei 13.026/2014, o MPTCU propôs o sobrestamento dos autos até que a decisão do STF acerca da matéria se torne definitiva.
3.	Data máxima vênia ao encaminhamento proposto pela Unidade Técnica, acompanho o posicionamento exarado pelo Ministério Público junto a este Tribunal, cujo fundamento incorporo como razões de decidir, pelos motivos que exponho a seguir.
4.	De fato, os dispositivos da Lei 13.026/2014 que deram ensejo à transformação emprego em cargo público estatutário sem a realização de concurso público, como no caso do Sr. Fernando Werly Soares, são objeto da Ação Direta de Inconstitucionalidade 5554, em trâmite perante o Supremo Tribunal Federal, sob a relatoria do Ministro Roberto Barroso.
5. 	À vista disso, anuo ao entendimento do Parquet de sobrestar a apreciação do referido ato até o trânsito em julgado da ADI 5554, sem prejuízo de emitir determinação à unidade técnica, conjuntamente com a Consultoria Jurídica do Tribunal, para que acompanhem a decisão de mérito que vier a ser proferida pelo STF para adoção das providências legais cabíveis.
6.	Quanto aos demais atos, considero-os legais e concedo-lhes registro.
	Ante o exposto, VOTO no sentido de que o Tribunal aprove o Acórdão que ora submeto à deliberação deste Colegiado.
TCU, Sala das Sessões Ministro Luciano Brandão Alves de Souza, em 1 de dezembro de 2020.
Ministro JOÃO AUGUSTO RIBEIRO NARDES 
Relator